【裁判字號】    95,易,106
【裁判日期】    950509
【裁判案由】    詐欺
【裁判全文】
臺灣臺北地方法院刑事判決               95年度易字第106號
公  訴  人  臺灣臺北地方法院檢察署檢察官
被      告  甲○○
                      樓
上列被告因詐欺案件，經檢察官提起公訴（九十三年度偵字第二
一一九九號），本院於準備程序進行中訊問被告，被告先就被訴
事實為有罪之陳述，經告以簡式審判之旨，並聽取當事人之意見
後，經本院合議庭裁定行簡式審判程序後，本院判決如下：
    主    文
甲○○幫助共同意圖為自己不法之所有，以詐術使人將本人之物
交付，處有期徒刑月，如易科罰金，以佰元折算壹日。
    事    實
一、甲○○因需錢孔急，於民國九十二年十二月十一日見報紙分
    類廣告上有高價收購帳戶之廣告，明知將自己之金融帳戶存
    摺及金融卡出賣予他人使用，將可能幫助他人遂行詐騙行為
    ，仍基於幫助詐欺之犯意，依照該廣告上刊登之電話與真實
    姓名、年籍不詳、綽號「蕭先生」之成年男子連絡後，翌日
    （即同年十二月十二日）即與「蕭先生」一同前往臺北市○
    ○區○○路三段一八三號之第一商業銀行（下稱第一銀行）
    內湖分行，由甲○○申辦第00000000000號帳戶
    後，將該帳戶存摺、印章及密碼等以新臺幣（下同）一千元
    出賣予「蕭先生」使用以幫助之。後「蕭先生」與真實姓名
    、年籍不詳、自稱「李小姐」之成年女子及真實姓名、年籍
    不詳、自稱「陳嘉良」之成年男子間，共同基於為自己不法
    所有之犯意，於九十三年一月二日晚間六時十分許，由該名
    自稱「李小姐」成年女子撥打電話予乙○○，佯稱其為市刑
    大偵七隊「李小姐」，因破獲金融卡偽卡集團，發覺該集團
    持有乙○○之資料，要求乙○○去電財政部金融局應變小組
    「陳嘉良」云云，乙○○不疑有他，旋即撥打行動電話號碼
    0000000000予該名自稱「陳嘉良」之成年男子聯
    絡，「陳嘉良」向乙○○誆稱需前往自動提款機輸入號碼以
    確認是否遭到盜領云云，乙○○乃陷於錯誤，而依照「陳嘉
    良」之指示前往臺北市○○○路○段一二四之一號郵局設置
    之自動提款機操作輸入密碼，詎其因此將帳戶內存款分別匯
    出五筆款項，其中三筆共計二十五萬六千零十三元匯入嚴嘉
    玲（業經臺灣士林地方法院以九十四年度士金簡字第三０號
    判決判處有期徒刑四月確定）於臺新銀行開設之第0000
    00000000000號帳戶，於同日遭人將上開金額之
    其中十萬元再轉匯至甲○○上開第一銀行內湖分行之帳戶內
    ，旋遭人提領一空。嗣乙○○返家後，仔細查看自動櫃員機
    儲戶交易明細表，發現存款減少，始知受騙，乃報警處理，
    而查知上情。
二、案經乙○○訴由臺北市政府警察局內湖分局（下稱內湖分局
    ）移送臺灣臺北地方法院檢察署（下稱臺北地檢署）檢察官
    偵查起訴。
    理    由
一、證據之認定：
    上開事實一之部分，業據告訴人乙○○於警詢時指述明確（
    臺北地檢署九十三年偵字第二一一九九號卷(一)第四四頁至第
    四六頁、第六九、七十頁及第一二七頁至第一二九頁參照）
    ，並有第一銀行內湖分行九十三年十月五日（九三）一湖存
    字第一二五號函檢送被告甲○○活儲帳號第0000000
    0000號帳戶提領明細表一份（同上偵查卷第十八頁至第
    二五頁參照）及自動櫃員機交易明細表七紙（同上偵查卷第
    五一、五二頁參照）在卷可證，且被告亦於本院九十五年四
    月二十五日審理時供承不諱（本院當日審判筆錄參照），是
    依(一)告訴人乙○○之指述、(二)第一銀行內湖分行檢送上開帳
    戶交易明細表一份及(三)上開自動櫃員機交易明細表七紙等補
    強證據已足資擔保被告於本院審理時所為之上開任意性自白
    具有相當程度之真實性，而得確信被告前述自白之犯罪事實
    確屬真實，從而依刑事訴訟法第一百五十六條第一項及第二
    項規定，本院自得依被告前述自白及該補強證據認定被告確
    有為前述幫助共同詐欺之犯行，本件事證明確，被告之犯行
    堪以認定。
  (二)被告雖辯稱：我在九十三年一月十五日有去管區派出所自首
    ，當時警察告訴我趕快去銀行掛失存摺，所以我隔天就到第
    一銀行辦理掛失，當天就被警察查獲了云云。查被告確於九
    十三年一月十五日前往內湖分局康寧派出所報案表示將其所
    有上開帳戶以一千元代價交予不明人士，恐遭人作為不法用
    途，到所備案，待其查明對方身分後再行告訴之情，有內湖
    分局九十五年四月十三日北市警內分刑字第０九五三一四六
    六九００號函檢附員警工作紀錄簿影本暨受理員警執勤報告
    一份附於本院卷可稽。按刑法第六十二條前段規定：「對於
    未發覺之罪自首而受裁判者，減輕其刑。」準此，自首之要
    件須係「對於未發覺之罪自首」及「須向檢察官或司法警察
    官員自動申告其犯罪，並表明願受裁判之意思表示」，始足
    當之。查被告係於告訴人乙○○報案後之九十三年一月十五
    日始前往內湖分局康寧派出所報案，且由其報案之內容「待
    其查明對方身分後再行告訴」等語以觀，亦無表明願受裁判
    之意，故本件並不符合自首之要件，附此敘明。
二、論罪科刑之法律適用：
  (一)按刑法上之幫助犯，係對於犯罪與正犯有共同之認識，而以
    幫助之意思，對於正犯資以助力，而未參與實施犯罪之行為
    者而言（最高法院七十五年度台上字第一五０九號、八十八
    年度台上字第一二七０號判決亦同此意旨）。是以，如未參
    與實施犯罪構成要件之行為，且係出於幫助之意思提供助力
    ，即屬幫助犯，而非共同正犯。本件被告基於幫助之犯意，
    提供前述帳戶存摺及提款卡予「蕭先生」，「蕭先生」、「
    李小姐」及「陳嘉良」，並利用被告之幫助，意圖為自己不
    法之所有，施用詐術使告訴人乙○○陷於錯誤，因而匯款至
    嚴嘉玲所提供之上揭銀行帳戶內，再轉匯至被告所提供之上
    揭銀行帳戶內，是被告所為係參與詐欺罪構成要件以外之行
    為，且在無證據證明被告係以正犯而非以幫助犯之犯意參與
    犯罪之情形下，應認其所為係幫助犯而非正犯行為。核被告
    所為，係幫助犯刑法第三百三十九條第一項詐欺取財罪。被
    告之幫助詐欺犯行，幫助「蕭先生」、「李小姐」及「陳嘉
    良」等三人犯罪，彼三人有犯意聯絡及行為分擔應論以共同
    正犯，被告幫助他人犯上開共同詐欺之罪，爰依刑法第三十
    條第二項之規定，按正犯之刑減輕之。
  (二)爰審酌被告所為已影響社會正常交易安全，增加被害人尋求
    救濟之困難，並使犯罪之追查趨於複雜，危害社會情節甚鉅
    等，本應予以嚴懲，惟其犯後坦承犯行而態度良好，足認其
    尚有改過遷善之可能及其他一切情狀，量處如主文所示之刑
    ，並諭知易科罰金之折算標準，以示懲儆。
據上論斷，應依刑事訴訟法第二百七十三條之一第一項、第二百
九十九條第一項前段，刑法第二十八條、第三百三十九條第一項
、第三十條、第四十一條第一項前段，罰金罰鍰提高標準條例第
一條前段、第二條，判決如主文。
本案經檢察官蕭斌志到庭執行職務。
中    華    民    國    95    年    5     月    9     日
                  刑事第九庭    法  官  林怡秀
本件正本證明與原本無異。
如不服本判決，應於判決送達後十日內向本院提出上訴狀（應抄
附繕本）。告訴人乙○○如對於本判決不服者，應具備理由請求
檢察官上訴，其上訴期間之計算係以檢察官收受判決正本之日期
為準。
                                書記官  林義盛
中    華    民    國    95    年    5     月    9     日
附錄本案論罪科刑法條全文：
中華民國刑法第三百三十九條
意圖為自己或第三人不法之所有，以詐術使人將本人或第三人之
物交付者，處五年以下有期徒刑、拘役或科或併科一千元以下罰
金。
以前項方法得財產上不法之利益或使第三人得之者，亦同。
前二項之未遂犯罰之。


司法院資訊處製作；財團法人民間司法改革基金會備份。
